【裁判字號】    90,聲再,640
【裁判日期】    901228
【裁判案由】    聲請再審
【裁判全文】
臺灣高等法院刑事裁定                              九十年度聲再字第六四號
    再審聲請人
    即受判決人  甲○○
右列聲請人因妨害兵役案件，對於本院八十九年度上訴字第七八一號，中華民國八十
九年三月二十九日確定判決（原審案號：臺灣板橋地方法院八十八年度訴字第一四九
一號，起訴案號：臺灣板橋地方法院檢察署八十七年度偵字第九一四二號），聲請再
審，本院裁定如左：
    主  文
再審之聲請駁回。
    理  由
一、再審聲請意旨略以：按兵役法施行法第五十五條規定「應受各種召集之後備軍人
    及國民兵，其本人因故不在時，以戶長為當然召集通報人，本人為戶長時，由其
    本人委託親友一人為召集通報人，無親友者，由村里長為召集通報人。」，又四
    十四年五月二十八日行政院公布之召集規則第二十五條規定「警察派出所收到動
    員召集令時，應即由預定之專差，按路線圖向應召員送達之，若應召員不在時，
    則交其召集通報人代收送達」。本件聲請人於民國八十七年四月二十四日方即遷
    至三重市○○街，並未遷離戶籍處所，戶長為聲請人本人，有原審附卷之戶籍謄
    本可稽，依照前開規定，該臨時召集令應交由村里長送達方為合法，而本件臨時
    召集令卻未依法送達，自屬自始無效之送達，聲請人於日前查閱六法全書，始知
    有該項證據早已存在，為此檢附原判決繕本及證據法條（已如前述），懇請准予
    裁定再審等語。
二、再審聲請人上開所主張之再審理由即：兵役法施行法第五十五條規定「應受各種
    召集之後備軍人及國民兵，其本人因故不在時，以戶長為當然召集通報人，本人
    為戶長時，由其本人委託親友一人為召集通報人，無親友者，由村里長為召集通
    報人。」，又四十四年五月二十八日行政院公布之召集規則第二十五條規定「警
    察派出所收到動員召集令時，應即由預定之專差，按路線圖向應召員送達之，若
    應召員不在時，則交其召集通報人代收送達」。本件聲請人於八十七年四月二十
    四日方即遷至三重市○○街，並未遷離戶籍處所，戶長為聲請人本人，依前開規
    定，該臨時召集令應交由村里長送達方為合法，然本件臨時召集令卻未依法送達
    ，自屬無效之送達等語。然此適用法律上之爭議，並非刑事訴訟法第四百二十條
    第一項各款規定可得聲請再審之理由。再者，上開兵役法施行法第五十五條之規
    定，係在應受召集之後備軍人及國民兵未遷移居住所之情況下，始有適用。如應
    受召集之後備軍人及國民兵已遷移居住所，無故不未依規定申報，致使召集令無
    法送達，即有妨害兵役治罪條例相關處罰規定之適用，不得再以上開兵役法施行
    法第五十五條之規定作為送達之依據。再審聲請人既已坦承於八十七年四月二十
    四日始遷至台北縣三重市○○街九十七號，而本件原確定判決已依證據認定聲請
    人即被告八十五年十月十九日遷出台北縣三重市○○街九十八巷十八弄二十九號
    原住所，顯見被告自八十五年十月十九日至八十七年四月二十四日間，確實無故
    不依規定申報，致使台北縣團管區司令部所發指定應於八十七年二月十四日中午
    十二時，前往宜蘭縣礁溪陸軍明德班部隊報到之臨時召集令無法送達，是原確定
    判決適用法律並無違誤。則再審聲請人所主張之上開再審理由核與刑事訴訟法第
    四百二十條第一項各款所明定聲請再審之要件不合，難認為有再審之理由，其再
    審之聲請應予駁回。
三、爰依同法第四百三十四條第一項裁定如主文。
中      華      民      國    九十      年     十二     月    二十八    日
                              臺灣高等法院刑事第二十三庭
                                  審判長法  官  黃  瑞  華
                                        法  官  吳      燦
                                        法  官  雷  雯  華
右正本證明與原本無異。
不得抗告。
                                        書記官  陳  思  云
中      華      民      國    九十      年     十二     月    二十八    日


司法院資訊處製作；財團法人民間司法改革基金會備份。
